最高法院刑事判決　　　　　　　　　　　　　　　八十七年度台上字第二七七○號
　　上　訴　人　甲○○
右上訴人因偽造有價證券案件，不服台灣高等法院台中分院中華民國八十六年三月八
日第二審判決（八十五年度上訴字第二三八六號，起訴案號：台灣台中地方法院檢察
署八十四年度偵字第一一九五九號），提起上訴，本院判決如左：
    主  文
上訴駁回。
    理  由
按刑事訴訟法第三百七十七條規定，上訴於第三審法院，非以判決違背法令為理由，
不得為之。是提起第三審上訴，應以原判決違背法令為理由，係屬法定要件。如果上
訴理由狀並未依據卷內訴訟資料，具體指摘原判決不適用何種法則或如何適用不當，
或所指摘原判決違法情事，顯與法律規定得為第三審上訴理由之違法情形，不相適合
時，均應認其上訴為違背法律上之程式，予以駁回。本件上訴人甲○○上訴意旨略稱
：(一)上訴人早在民國八十一年九月四日即向告訴人陳鳳卿借款二十萬元（新台幣，下
同），同年月九日復向其借款八十萬元，並簽發一百萬元借條一紙及面額五十萬元本
票二張為擔保，約定於八十二年三月九日、四月九日各清償五十萬元，並非於八十二
年六月三十日始向告訴人借款一百萬元。惟屆期後，上訴人無力清償，雙方乃於八十
二年六月三十日，在台中縣警察局豐原分局馬岡派出所重開借據，約定於八十三年十
二月二十九日悉數清償。但屆期仍未清償，告訴人乃於八十三年十二月二十九日夥同
數名大漢，至上訴人住處，要求重簽本票，上訴人為表示是日所簽本票與八十二年六
月三十日所簽借條為同一債務，故意在該本票發票日填寫當日即八十三年十二月二十
九日為發票日，而到期日則回填八十二年六月三十日，並非筆誤。又告訴人鑑於上訴
人夫妻己無清償能力，於上訴人簽發本件本票時，要求上訴人須填寫家父陳來發姓名
為發票人，以便其將來轉向陳來發求償，上訴人迫不得已，始以陳來發名義簽發系爭
本票，苟上訴人非受告訴人脅迫，焉有於事後偽造父親名義為發票人之理﹖嗣告訴人
果向陳來發求償遭拒，遂轉而告訴上訴人犯偽造有價證券罪，此乃地下錢莊業者討債
伎倆，上訴人被逼簽此本票，要無偽造有價證券之故意。(二)原判決認定上訴人於八十
二年六月三十日偽造本件本票，無非以告訴人之指訴為憑據，惟該本票裁明發票日為
八十三年十二月二十九日，則簽發系爭本票日期究為八十二年六月三十日抑八十三年
十二月二十九日，原審並未調查，自有調查未盡之違法。(三)告訴人主張上訴人係於八
十二年六月三十日偽造系爭本票持向其詐貸一百萬元，然告訴人何以未要求上訴人共
同發票﹖且告訴人迄未提出其曾於是日付款之證據，如何認定其貸予上訴人一百萬元
，原審未命告訴人提出付款證據，仍屬調查未盡。(四)原審僅參考台灣彰化地方法院八
十四年度員簡字第二四三號判決書，卻漏未傳訊陳來發、廖娟娟。蓋陳來發為本件被
害人，其曾否授權上訴人簽發系爭本票，願否原諒﹖而廖娟娟為上訴人之連帶保證人
，則上訴人有無於八十二年六月三十日偽造本件本票，渠知之甚詳，原審悉未傳訊，
同有調查未盡之違背法令。(五)原審雖曾函詢台中縣警察局豐原分局，經該分局函覆上
訴人當時未要求警方處理，僅雙方自行調解後離去，惟調解日係八十二年六月三十日
，系爭本票則係八十三年十二月二十九日始簽發，自不能引為上訴人未於八十三年十
二月二十九日遭告訴人逼簽本件本票之證明，況上訴人欠債未還，自覺理屈，告訴人
雖出言威嚇，亦不敢告知警方處理，原判決未審度上情，亦有未合。(六)八十二年六月
三十日，告訴人夥同其妻及羅錦堂、枋秋煌強帶上訴人及妻小至馬岡派出所，惟原審
訊問告訴人是日在場者為何人，竟答稱「忘了」，顯見告訴人確於是日威嚇上訴人，
致心虛不願指明在場證人，此項重要待證事項，原審未予調查，自非適法云云。惟查
，原判決綜合調查證據之結果，認上訴人犯有刑法第二百零一條第一項偽造有價證券
之事實，因認第一審判決依上開罪名處上訴人有期徒刑年貳月；偽造之票號二一九
九五二號，面額一百萬元，發票日八十三年十二月二十九日，到期日八十二年六月三
十日，發票人陳來發之本票一紙沒收，為無不合，予以維持，駁回上訴人在第二審之
上訴，已詳其所憑之證據及其認定之理由。按事實之認定及證據之取捨，乃事實審
法院之職權，苟無違反經驗法則及論理法則，自難指為違法。原判決論處上訴人本件
罪刑，已詳述其憑據及取捨證據之心證理由，核與證據法則尚無違背。上訴意旨(一)仍
執其在原審之辯詞，主張其無偽造本件本票之故意，並指摘原判決違背法令，係就原
判決已詳為論斷與說明之事項，再為事實上之爭執，殊非適法之第三審上訴理由。又
原判決依憑告訴人指訴，上訴人於第一審法院之自白（見一審訴緝卷第七頁反面）及
偽造之前述本票影本一張（見偵卷第五頁、一審訴字卷第十五頁反面）等證據，認定
上訴人於八十二年六月三十日，在其台中縣大雅鄉○○村○○路○段十號住處，偽造
其父陳來發為發票人之前述本票一張，自無調查未盡之違法。上訴意旨(二)(四)(五)仍主張
本件偽造之本票係八十三年十二月二十九日簽發，復為事實上之爭執，殊非適法。再
陳來發固為被害人，然告訴人亦為被害人，陳來發既向民事法院訴請確認系爭本票債
權不存在而獲勝訴判決確定，則其未授權上訴人簽發系爭本票，灼然至明。其事後是
否願原諒上訴人，與上訴人是否成立犯罪無關，況本件事證已臻明確，原審未再傳訊
陳來發、廖娟娟或在馬岡派出所調解時其他在場之人而為無益之調查，尚難指為調查
未盡。至告訴人究有無貸予上訴人一百萬元，告訴人何以未要求上訴人共同發票，與
上訴人是否成立偽造有價證券罪無關，原審未予調查審認，尤難指為違法。此外，上
訴徒憑己意，對原審職權之適法行使及原判決理由已詳為論斷之事項，再事爭論，顯
與法定上訴第三審之形式要件不符，其上訴違背法律上之程式，應予駁回。本院為法
律審，上訴提出會算資料、借條及本票（均影本）等件，無從審酌，附為明。
據上論結，應依刑事訴訟法第三百九十五條前段，判決如主文。
中      華      民      國    八十七    年      八      月    二十一    日
                              最高法院刑事第二庭
                                  審判長法官  施  文  仁
                                        法官  陳  炳  煌
                                        法官  張  淳  淙
                                        法官  洪  文  章
                                        法官  林  錦  芳
      右正本證明與原本無異
                                              書  記  官
中      華      民      國    八十七    年      八      月    二十五    日
